【裁判字號】    89,台上,2085
【裁判日期】    890420
【裁判案由】    違反麻醉藥品管理條例
【裁判全文】
最高法院刑事判決                              八十九年度台上字第二○八五號
    上  訴  人  甲○○
右上訴人因違反麻醉品管理條例案件，不服台灣高等法院中華民國八十七年二月十八
日第二審判決（八十六年度上訴字第五○二五號，起訴案號：台灣桃園地方法院檢察
署八十六年度偵字第二六六九號），提起上訴，本院判決如左：
    主  文
原判決及第一審關於甲○○部分之判決均撤銷。
甲○○非法販賣化學合成麻醉藥品，累犯，處有期徒刑伍年肆月。
    理  由
本件原判決認定上訴人甲○○曾於民國八十四年三月二十七日，因違反麻醉藥品管理
條例案件，經臺灣桃園地方法院判處有期徒刑六月確定，於同年四月二十日易科罰金
執行完畢。猶不知警惕，竟意圖營利，於八十六年二月十七日晚間，在桃園縣中壢市
陽明醫院附近路旁，將其以低於新台幣（下同）一萬元價格販入之化學合成麻醉藥品
安非他命一包（毛重九點二公克，驗餘淨重六‧八六公克），以一萬元之價格非法販
賣予朱盛欽（業經第一審法院另案判決）。嗣於同日晚上十時三十分許，經警方在桃
園縣平鎮市鐵樹園汽車旅館查獲朱盛欽及其女友游瑞華（業經第一審另案判決），並
扣得前開安非他命及吸食工具等物；經朱盛欽供出安非他命來源而循線查獲上訴人等
情。係以右揭事實，業據第一審同案被告朱盛欽於警訊及第一、二審偵審中迭次指證
綦詳，核與游瑞華於警訊及偵、審中供證情節相符。而游瑞華並進一步指稱：因上訴
人之堂弟鍾坪昌有吸用安非他命，伊問鍾坪昌安非他命係向何人購買，鍾坪昌即告知
綽號「脫線」之上訴人有在賣；伊與上訴人在此之前因玩無線電而認識，所以才與朱
盛欽分別出資，於前揭時地由朱盛欽下車向上訴人購買安非他命等語綦詳。而上訴人
於第一、二審中亦供承，渠玩無線電時係以「脫線」為代號，渠與朱、游二人係玩無
線電時認識，並與渠等在其堂弟鍾坪昌家中見過幾次面，彼此均無怨隙；至渠與「小
沂」（或「小琪」）係朋友關係，常在其家中打牌等語綦詳。且警方查扣朱盛欽持有
之前述物品（安非他命部分），經送鑑驗結果，其成分確為安非他命無訛，淨重為六
‧八六公克，有法務部調查局八十七年一月十七日（）陸字第八六一一一四九○號
函附卷可稽。又朱、游二人均供稱與上訴人並無深交，則上訴人之所以願冒被查獲重
罪之風險而販賣安非他命予朱盛欽，衡情顯非單純基於友誼所致，應係基於營利之意
圖而為。為其所憑之證據及認定之理由。並以上訴人雖否認販賣安非他命，辯稱渠與
朱盛欽之間未曾交易安非他命，朱盛欽所稱與伊聯絡交易安非他命之電話（○三）0
000000號，係其朋友「小沂」所有，並非伊家中之電話云云。惟查朱盛欽、游
瑞華二人與上訴人甫相識，上訴人亦供承彼此間並無仇隙，則朱、游二人自無虛構誣
陷上訴人之理。而上訴人既自承其常至朋友「小沂」家中打牌，則朱盛欽撥打「小沂
」家中電話與被告聯絡交易安非他命，即與常情無違。上訴人所辯無非事後卸責之詞
，如何不足採信，均於理由內一一詳予指駁及說明；因認上訴人非法販賣安非他命犯
行明確。核上訴人所為係犯麻醉藥品管理條例第十三條之一第二項第一款之非法販賣
安非他命罪，其販賣前持有安非他命之低度行為應為其販賣之高度行為所吸收，不另
論罪。又上訴人於八十四年三月二十七日曾因違反麻醉藥品管理條例案件，經原審法
院判處有期徒刑六月確定，於同年四月二十日易科罰金執行完畢，有台灣桃園地方法
院檢察署刑案資料查註紀錄表一份在卷足稽，其於受有期徒刑執行完畢後五年內再犯
有期徒刑以上之本罪，為累犯，應依刑法第四十七條之規定加重其刑。因而維持第一
審依麻醉藥品管理條例第十三條之一第二項第一款及刑法第四十七條之規定，論上訴
人以非法販賣化學合成麻醉藥品，累犯罪，並審酌上訴人犯罪之一切情狀，科處有期
徒刑五年四月之判決，而駁回上訴人在第二審之上訴，固非無見。上訴意旨以原審未
傳訊證人鍾坪昌及調閱（○三）0000000號電話之通話記錄，以佐證朱、游二
人證詞之真實性；復未說明其二人之證詞與本案待證事實之關聯性，遽採為認事之依
據，有調查未盡及理由不備之違法云云。惟朱、游二人證詞之內容，既已直接證明上
訴人有前揭非法販賣安非他命之事實，與本件待證事實即非無關聯性。而原判決以朱
盛欽之供證為基礎，復以游瑞華之證述及扣案之安非他命為佐證，認上訴人罪證明確
。縱未再調查上述證據，並不影響本件事實認定之結果，難謂有何違法情形，其上訴
固亦無理由。惟查毒品危害防制條例已於八十七年五月二十日公布，並於同年月二十
二日生效實施。修正後之新法已將安非他命列為該條例第二條第二項第三款之第二級
毒品。關於販賣第二級毒品，依同條例第四條第二項規定，其法定刑為無期徒刑或七
年以上有期徒刑，得併科新台幣七百萬元以下罰金，其法定本刑較舊法所規定者為重
，自以舊法為有利於上訴人，依刑法第二條第一項但書之規定，本件仍應適用舊法之
規定處斷。原判決及第一審關於上訴人部分之判決均未及為新舊法之比較適用，於法
自有未合。惟上開違誤，尚不影響本件事實之確定，可據以為裁判，應由本院將原判
決及第一審關於上訴人部分之判決均撤銷自為判決，仍論以上訴人甲○○非法販賣化
學合成麻醉藥品罪，並依刑法第四十七條累犯之規定就有期徒刑及併科罰金部分加重
其刑，仍酌處如主文第二項所示之刑。
據上論結，應依刑事訴訟法第三百九十八條第一款、第三百八十七條、第二百九十九
條第一項前段，麻醉藥品管理條例第十三條之一第二項第一款，刑法第二條第一項但
書、第十一條前段、第四十七條，判決如主文。
中      華      民      國    八十九    年      四      月     二十     日
                              最高法院刑事第八庭
                                  審判長法官  吳  雄  銘
                                        法官  池  啟  明
                                        法官  石  木  欽
                                        法官  郭  毓  洲
                                        法官  吳  三  龍
      右正本證明與原本無異
                                              書  記  官
中      華      民      國    八十九    年      四      月    二十四    日


司法院資訊處製作；財團法人民間司法改革基金會備份。
